Inventaris van het archief van de Afdeling Kunsten en taakvoorgangers van het Ministerie van Onderwijs, Kunsten en Wetenschappen over de periode 1945-1965
Nationaal Archief, Den Haag
Afdeling Kunsten en taakvoorgangers van het Ministerie van Onderwijs, Kunsten en Wetenschappen over de periode 1945-1965
OKW / Afdeling Kunsten
O8
45.50 meter; 2748 inventarisnummers.
Normale geschreven, getypte en gedrukte documenten, geen bijzondere handschriften.
Nationaal Archief, Den Haag
Departement van Opvoeding, Wetenschap en Kultuurbescherming, 1940-1944
Departement van Volksvoorlichting en Kunsten, 1940-1944
Directoraat-Generaal van Kunsten en Wetenschappen, 1945-1946
Ministerie van Onderwijs, Kunsten en Wetenschappen, 1945-1965
Ministerie van Onderwijs, Kunsten en Wetenschappen / Afdeling Kunsten, 1947-1965
Het archief van de Afdeling Kunsten en taakvoorgangers van het Ministerie van Onderwijs, Kunsten en Wetenschappen over de periode 1945-1965 is verdeeld in twee hoofdrubrieken, te weten het archief van de afdeling Kunsten en gedeponeerde archieven. Het eerstgenoemde bevat o.a. stukken m.b.t. personeel en organisatie, stukken betreffende het verlenen van medewerking en/of subsidie aan (mogelijke) tentoonstellingen, steun aan kunstenaars en steun bij studie, stukken m.b.t. rijks- en andere instellingen, internationale contacten, het bevorderen van het kunstleven, het verlenen van subsidie aan diverse culturele verenigingen en kunstorganisaties en ten behoeve van culturele activiteiten voor de schooljeugd. Het betreft kunst in de breedste zin van het woord, dus beeldende kunst, filmkunst, toonkunst, toneelkunst en danskunst allen inbegrepen. Verder zijn er stukken betreffende de Raad voor de Kunst en afdelingen daarvan en stukken betreffende de letterkunde. De gedeponeerde archieven bestaan voornamelijk uit archieven van commissies, rijkscommissies en adviescommissies welke eveneens alle diverse manifestaties van kunst beslaan. Van letterkunde zijn er daarnaast vooral archieven van jury's die prijzen hebben toegekend.
Archiefvorming
Geschiedenis van de archiefvormer
Tijdens de oorlog was het Ministerie van Onderwijs, Kunsten en Wetenschappen gesplitst in een departement van Opvoeding, Wetenschap en Kultuurbescherming en een van Volksvoorlichting en Kunsten. Bij KB van 17 september 1944 werd dit ongedaan gemaakt. Met ingang van 1 september 1945 herkreeg het ministerie de oude benaming Ministerie van Onderwijs, Kunsten en Wetenschappen. Tijdens de voorbereiding daarop was op 27 augustus 1945 reeds het Directoraat-Generaal (DG) van Kunsten en Wetenschappen (KW) ingesteld. Onder dit DG ressorteerden vanaf dat moment o.a. de afdelingen: Beeldende Kunsten; Muziek, Toneel en Letterkunde; Film en Intellectuele en Culturele betrekkingen met het buitenland.
Na de kabinetswisseling Schermerhorn-Drees/Beel in 1946 werd het DG opgeheven. De bovengenoemde afdelingen bleven echter ongewijzigd bestaan. Er werden drie regerings-adviseurs benoemd: voor toneel, letterkunde en muziek.
Op 16 april 1947 werd de afdeling Kunsten ingesteld, waaronder de voormalige taken van de afdelingen Muziek, Toneel en Letterkunde, alsmede de Beeldende Kunsten en de Film voortaan zouden ressorteren in de vorm van onderafdelingen. De afdeling Kunsten had ook een bureau in Amsterdam in de P. Potterstraat, vanaf 1 oktober 1947 in de Valeriusstraat.
De taken van de genoemde afdeling Kunsten omvatte de volgende aspecten:
Bevordering van en belangstelling wekken voor de kunst (muziek, danskunst, toneel, letteren, voordrachtskunst, schilderkunst, beeldhouwkunst, toegepaste kunst, industriële vormgeving, grafische kunst, typografie, bouwkunst en flim).
Subsidiëring van orkesten, opera en andere instellingen op het gebied van de muziek en danskunst en van toneelgezelschappen.
Toekennen van prijzen, reisbeurzen, subsidies en opdrachten aan toonkunstenaars, toneelspelers, toneelschrijvers, letterkundigen, beeldende kunstenaars en cineasten.
Steun voor het uitgeven en verbreiden van werken van Nederlandse componisten.
Kunstonderwijs (Koninklijk Conservatorium voor Muziek, andere inrichtingen voor muziekonderwijs, toneelschool, rijksacademie voor de Beeldende Kunsten, vanaf 1954 eveneens de Jan van Eyck-academie te Maastricht).
Staatsexamens voor muziek, studiebeurzen voor muziek, toneel en beeldende kunst.
Tentoonstellingen van beeldende kunst in binnen- en buitenland.
Subsidiëring van publicaties op het gebied van de kunst.
Bevordering van de ontwikkeling en de vervaardiging van de kunstzinnige, de culturele en de onderwijsfilm.
Internationale culturele uitwisseling.
In 1956 werd de taak uitgebreid met de zorg voor de kunstzinnige vorming van de jeugd.
In 1957 werd een nieuwe taakomschrijving voor de afdeling Kunsten opgesteld. Zij werd nu mede belast met het voorbereiden en uitvoeren van regelingen betreffende de hedendaagse kunst, de daarmee verband houdende bestuurshandelingen en in het algemeen met de bevordering van de belangen van de hedendaagse kunst.
Op 14 april 1965 gingen de taken van de afdeling Kunsten over naar het Ministerie van Cultuur, Recreatie en Maatschappelijke Werk (CRM).
Geschiedenis van het archiefbeheer
In 1969 stond het Ministerie van OCW het archief van de afdeling Kunsten in bruikleen af aan het Ministerie van CRM. Het archief berustte daardoor tot aan de eerste bewerking door de Centrale Archief Selectiedienst (CAS) in 1991 in het archiefdepot van het Ministerie van Welzijn, Volksgezondheid en Cultuur (WVC) te Rijswijk, dat sinds 4 november 1982 de rechtsopvolger van CRM was. Met ingang van 1 januari 1988 werd de bruikleenovereenkomst met WVC ingetrokken en werd het Ministerie van Onderwijs en Wetenschappen (OW) weer beheerder van het archief, waarna de nodige afspraken werden gemaakt ten aanzien van de bewerking van het archief.
Bij de start van deze bewerking door de CAS was het archief als volgt opgebouwd:
Een zaaksgewijs, volgens de code van de Verenigde Nederlandse Gemeenten (VNG), geordend bestand. De enkelvoudige dossiers waren veelal samengevoegd tot verzamelmappen. Veel enkelvoudige dossiers waren samengevoegd tot verzamelmappen.
De twee nagekomen bestanden waren eveneens geordend volgens de code VNG. Deze bestanden waren als vreemd archief afgescheiden van het archief van de afdeling Oudheidkunde en Natuurbescherming en van het archief van het Ministerie van Onderwijs en Wetenschapen (OW).
Een bestand tekeningen en bestekken van oorlogs- en vredesgedenktekens, afkomstig van het toenmalige Algemeen Rijksarchief (sinds 2002 Nationaal Archief).
(Gedeponeerde) archieven van commissies, diensten, instellingen en personen, die onder het Ministerie van OW ressorteerden of door hun taakstelling nauw verbonden waren met het archiefvormend orgaan.
In 2005 - 2006 is het archief opnieuw bewerkt bij de CAS.
De verwerving van het archief
Het archief is krachtens bepalingen van de Archiefwet overgebracht.
Inhoud en structuur van het archief
2.14
Selectie en vernietiging
De omvang van het archief bedroeg voor de eerste bewerking 108,25 meter, inclusief de twee nagekomen bestandjes. Hiervan werd 1,5 meter als vreemd archief afgescheiden. Van het resterende deel werd 49 meter archief voor bewaring aangewezen. Het direct te vernietigen gedeelte werd, na afhandeling van de procedure voor incidentele vernietiging, overgebracht naar Lignac en Levison BV te Apeldoorn om daadwerkelijk te worden vernietigd. De op termijn te vernietigen archiefbescheiden werden teruggestuurd naar de beheerder.
Bij de laatste bewerking van het te bewaren bestand in 2005/2006 zijn de dossiers materieel opnieuw bewerkt, waarbij ijzerwerk en andere ongewenste materialen zijn verwijderd. Dientengevolge werd de vorige omvang van het archief met een meter gereduceerd en bedraagt de uiteindelijke omvang van het archief 48 meter.
Ordening van het archief
De laatste bewerking van het te bewaren bestand in 2005/2006 bestond uit het stroomlijnen van de bestaande dossierinventaris. Daarbij is deze omgewerkt naar een rubrieksgewijs ingedeelde klassieke inventaris.
Met het oog daarop is het archief ingedeeld volgens een schema, dat is aangeleverd door het Nationaal Archief, gericht op de taken van de afdeling.
Aanwijzingen voor de gebruiker
Openbaarheidsbeperkingen
Deels openbaar, deels beperkt openbaar (B).
Materiële beperkingen
Aanvraaginstructie
Openbare archiefstukken kunnen online worden aangevraagd en gereserveerd. U kunt dit ook via de terminals in de studiezaal van het Nationaal Archief doen. Om te kunnen reserveren dient u de volgende stappen te volgen:
U maakt een profiel aan op www.gahetna.nl, en logt vervolgens in
Via de archiefinventaris (alleen de beschrijvingen met rode nummers) selecteert u het gewenste archiefstuk door op de knop 'Reserveren' te klikken
In het volgende scherm geeft u aan op welke dag u het archiefstuk wilt inzien
Indien u zich bevindt in de studiezaal en een tafelnummer heeft ontvangen kunt u dit nummer vermelden. Als u geen tafelnummer heeft kunt u tafelnummer 777 laten staan
Vervolgens bevestigt u uw reservering door deze te versturen.
Verwant materiaal
Beschikbaarheid van kopieën
Verwante archieven
2.14.45 - Inventaris van het archief van het Ministerie van Onderwijs, Kunsten en Wetenschappen: Afdeling Kunsten en Wetenschappen, (1866) 1918-1940
Beschrijving van de series en archiefbestanddelen
- ARCHIEF VAN DE AFDELING KUNSTEN, A.
  - Organisatie en Personeel, A.1
    - Organisatie, A.1.1
      - Organisatie en reorganisatie, A.1.1.1
        - Stukken betreffende de taak- en werkverdeling van de afdeling Kunsten., 1946-1956; 1; omslag
      - Eigendom en bezit, A.1.1.2
        - Algemeen, A.1.1.2.1
          - Stukken betreffende het instellen van een onderzoek naar de bestemming van aangekochte kunst door het voormalig Departement van Volksvoorlichting en Kunsten., 1946-1958; 2; omslag
          - Stukken betreffende de aankoop van een Steinway-vleugel door de stichting tot het verschaffen van muziekinstrumenten aan musici die daarvoor op grond van maatschappelijke omstandigheden in aanmerking komen en beschikbaarstelling van deze vleugel aan het Koninklijk Conservatorium voor Muziek in 's-Gravenhage., 1949-1962; 3; omslag
        - Schenking, A.1.1.2.2
          - Stukken betreffende het afhandelen van het aanvaarden van geschenken en legaten van kunstenaars aan de Staat der Nederlanden., 1946-1955; 4; omslag
            Met foto's.
          - Stukken betreffende het schenken van een collectie hedendaagse Nederlandse grafiek aan de regering van Chili ter gelegenheid van het 150-jarig bestaan van deze republiek., 1960-1961; 5; omslag
        - Gebruik, A.1.1.2.3
          - Stukken betreffende het in gebruik geven van rijkseigendommen op filmgebied die na de oorlog in beheer genomen zijn., 1945-1950; 6; omslag
          - Stukken betreffende het in gebruik geven van kunstwerken aan instellingen in de gemeente 's-Gravenhage., 1946-1950; 7; omslag
          - Stukken betreffende het in gebruik geven van kunstwerken op de lange termijn aan verschillende instanties., 1946-1950; 8; omslag
            Met tekening.
          - Stukken betreffende het in gebruik geven van kunstwerken aan gemeenten., 1947-1956; 9; pak
          - Stukken betreffende het in gebruik geven van kunstwerken aan het buitenland ten behoeve van tentoonstellingen., 1950-1951; 10; omslag
        - Beheer van eigendommen, A.1.1.2.4
          - Stukken betreffende het in beheer nemen van eigendommen van personen en instellingen op filmgebied., 1945-1950; 11; omslag
      - Financiën, A.1.1.3
        - Stukken betreffende het tot stand komen van begrotingsvoorstellen., 1945-1963; 12-21; 9 pakken en 1 omslag
          - Afdeling Kunsten, begrotingen. 1945-1963, 12-16
            - Over de jaren 1946 - 1950, 1945 - 1949, 12; omslag
            - Over de jaren 1951 - 1959, 1950 - 1958, 13
            - Over de jaren 1960 - 1961, 1959 - 1960, 14
            - Over de jaren 1962 - 1963, 1961 - 1962, 15
            - Over de jaren 1963 - 1964, 1962 - 1963, 16
          - Begrotingsartikelen van de afdeling Kunsten en het Bureau Muziek en Danskunst. 1945-1959, 17-18
            - Over de jaren 1946 - 1954, 1945 - 1953, 17
            - Over de jaren 1955 - 1960, 1954 - 1959, 18
          - Bureau Muziek en Danskunst, begrotingen. 1949-1958, 19-21
            - Over de jaren 1950 - 1954., 19
            - Over de jaren 1955 - 1956., 20
            - Over de jaren 1957 - 1959., 21
          - Overzichten van verstrekte subsidies en overige uitgaven ten behoeve van instellingen en manifestaties op het gebied van de muziek. 1956-1962, 22; omslag
      - Documentenbeheer, A.1.1.4
        - Stukken betreffende het verlenen van medewerking aan het opstellen en verzamelen van documentatie van de afdeling Kunsten ten behoeve van de media., 1945-1965; 23; omslag
        - Stukken betreffende het geven van aanwijzingen voor de administratie van de afdeling Kunsten., 1951-1964; 24; omslag
        - Verklaring van overdracht in bruikleen van archiefbescheiden die betrekking hebben op aangelegenheden inzake kunsten, oudheidkunde en natuurbescherming, vrijetijdsbesteding, jeugdvorming, bijzonder jeugdwerk in internaatsverband, volksontwikkeling, lichamelijke vorming en sport, alsmede radio, televisie en pers, afkomstig uit het archief van het voormalige Ministerie van Onderwijs, Kunsten en Wetenschappen., 1969; 25; stuk
      - Notulen, algemene rapporten en statistieken, A.1.1.5
        - Verslagen van besprekingen tussen de staatssecretaris van het Ministerie van Onderwijs, Kunsten en Wetenschappen en de chef van de afdeling Kunsten., 1955-1963; 26; omslag
        - Vergaderstukken van vergaderingen van afdelingschefs., 1962-1964; 27-28; 2 pakken
          - 1962, 27
          - 1963-1964, 28
    - Personeel, A.1.2
      - Stukken betreffende de toepassing van arbeidsvoorwaarden voor arbeidscontractanten van de afdeling Kunsten., 1951-1953; 29; omslag
  - Tentoonstellingen, A.2
    - Algemeen, A.2.01
      - Stukken betreffende het voeren van overleg met het Stedelijk Museum omtrent het tentoonstellingsbeleid., 1949; 30; omslag
      - Stukken betreffende het behandelen van de subsidie-aanvragen van de Nederlandse Vereniging van Fotojournalisten voor internationale tentoonstellingen van persfoto's., 1955-1956; 31; omslag
      - Stukken betreffende het verlenen van subsidie aan het Nationaal Comité Nederland aangesloten bij de Association Internationale des Arts Plastiques., 1962-1964; 32; omslag
      - Stukken betreffende het verlenen van subsidie aan het Internationaal Kunsthuis 'Plan Gans' ten behoeve van de Fondsvorming Kunstkoop., 1964-1965; 33; omslag
    - Tentoonstellingen in Nederland, A.2.02
      - Algemeen, A.2.02.1
        - Stukken betreffende het behandelen van aangelegenheden met betrekking tot tentoonstellingen in Nederland op plaatsnaam A - Z., 1945-1953; 34; pak
        - Stukken betreffende het medewerken aan de totstandkoming van tentoonstellingen in Nederland., 1945-1964; 35-36; 2 pakken
          - 1945-1954, 35
          - 1955-1964, 36
        - Stukken betreffende het verlenen van subsidie aan het Comité voor de Tentoonstelling Nederlands Nieuwe Kerken., 1946-1948; 37; omslag
        - Stukken betreffende het verlenen van medewerking aan een Nederlands-Ierse uitwisseling van schilderijen., 1947-1949; 38; omslag
        - Stukken betreffende het instellen van een commissie inzake de organisatie van een Stijlgroeptentoonstelling en de subsidiëring van deze tentoonstelling., 1948-1951; 39; omslag
        - Stukken betreffende het verlenen van medewerking aan een mogelijke tentoonstelling van Braziliaanse architectuur in Nederland., 1950-1955; 40; omslag
        - Stukken betreffende het verlenen van medewerking aan een mogelijke tentoonstelling van Mexicaanse schilderkunst in Nederland., 1955; 41; omslag
        - Stukken betreffende het verlenen van subsidies aan diverse tentoonstellingen in Nederland., 1958-1964; 42; omslag
        - Stukken betreffende het beschikbaarstellen van geldprijzen voor de tentoonstellingen World Press Photo., 1961-1965; 43; omslag
        - Stukken betreffende de publicatie van het rapport van de Raad voor de Kunst inzake tentoonstellingen van hedendaagse beeldende kunst in Nederland., 1963-1964; 44; omslag
        - Stukken betreffende het behandelen van de subsidie-aanvragen van de Vereniging van Beoefenaars van de Monumentale Kunsten voor het organiseren van tentoonstellingen., 1964-1965; 45; omslag
      - Op plaatsnaam, A.2.02.2
        - Stukken betreffende het verlenen van subsidie aan de Kunstkring De Waag voor een tentoonstelling van schilderijen uit Twents particulier bezit uit de 19e en 20e eeuw te Almelo., 1955-1956; 46; omslag
        - Stukken betreffende het verlenen van medewerking aan tentoonstellingen in Amsterdam., 1945-1964; 47-59; 13 omslagen
          - Diverse tentoonstellingen, 1945 - 1949, 47
          - Oprichting van een semi-permanent tentoonstellingsgebouw, 1947 - 1950, 48
          - Medewerking aan de Nederlandse Bond voor Kunst en Industrie aangaande de Internationale Kunstnijverheidstentoonstelling, 1948 - 1949, 49
            Met foto.
          - Internationale Tentoonstelling van Penningkunst, 1950, 50
          - Verlening van subsidie aan de openluchttentoonstelling van de Studentenvereniging Sanctus Thomas Aquinas, 1951, 51
          - Verlening van subsidie voor de lustrum-tentoonstelling van het Amsterdamse studentencorps over De Duivel in de Beeldende Kunsten, 1952 - 1953, 52
          - Verlening van subsidie aan de Vereniging tot Bevordering van de Grafische Kunst voor jubileumtentoonstellingen. 1952-1962, 53-54
            - 1952-1953, 53
            - 1961-1962, 54
          - Verlening van subsidie aan de Hollandse Aquarellistenkring voor de tentoonstelling van aquarellen Benelux, 1953 - 1954, 55
          - Verlening van subsidies aan de Liga Nieuwe Beelden ten behoeve van diverse tentoonstellingen, 1955 - 1962, 56
          - Verlening van subsidie aan de Vereniging van Beoefenaars der Gebonden Kunsten voor de tentoonstelling Hand en Machine, 1957 - 1958, 57
          - Verlening van subsidie aan het Nederlands Centrum van het Internationaal Theater Instituut voor de tentoonstelling Theaterbouw en zijn Ontwikkeling, 1961 - 1963, 58
          - Verlening van subsidie aan de Prof. van der Leeuw Stichting voor de tentoonstelling van kerkbouwprojecten in het Stedelijk Museum, 1964, 59
        - Stukken betreffende de organisatie van de tentoonstelling Mijlpaal 1950 in Arnhem., 1949-1950; 60; pak
        - Stukken betreffende het verlenen van subsidie ten behoeve van tentoonstellingen in Bolsward., 1952-1960; 61; omslag
        - Stukken betreffende het verlenen van medewerking aan tentoonstellingen in Delft., 1950-1963; 62-65; 4 omslagen
          - Verlening van een subsidie aan de Delftse Studenten Kunststichting voor een tentoonstelling van De Schil-Der-Kunst, 1950 - 1952, 62
          - Verlening van subsidies aan de De Kring, Vereniging voor de Schone Kunsten, voor de tentoonstellingen Contour van de Hedendaagse Kunst, 1951 - 1961, 63
          - Verlening van subsidie aan de Katholieke Studentenvereniging Sanctus Vergilius voor de tentoonstelling Nieuwe Religieuze Kunst, 1957 - 1959, 64
          - Verlening van subsidie aan de Bouwkundige Studiekring voor de tentoonstelling Autonome Architectuur, 1962 - 1963, 65
        - Stukken betreffende het verlenen van subsidie aan het Bonifatiuscomité voor de tentoonstelling van hedendaagse religieuze kunst te Dokkum., 1962-1964; 66; omslag
        - Stukken betreffende het verlenen van medewerking aan tentoonstellingen in Eindhoven., 1949-1961; 67-68; 2 omslagen
          - Tentoonstelling Kruyder en Tijdgenoten, 1949 - 1950, 67
          - Opening van de jubileum-tentoonstelling Kompas 1945 - 1961 van het Stedelijk Van Abbe-museum door de staatssecretaris van het Ministerie van Onderwijs, Kunsten en Wetenschappen, 1961, 68
        - Stukken betreffende het verlenen van subsidie aan de Stichting Internationaal Studenten Centrum de Drommedaris voor de tentoonstelling Venus te Enkhuizen., 1961-1963; 69; omslag
        - Stukken betreffende het verlenen van medewerking aan tentoonstellingen in Enschede., 1951-1963; 70-71; 2 omslagen
          - Expositie door de Enschedese Kunststichting, 1951, 70
          - Verlening van subsidie aan de gemeente Enschede voor tentoonstellingen van de Enschedese Kunststichting, 1954 - 1963, 71
        - Stukken betreffende het verlenen van subsidie aan de Stichting PH- EL Vliegfeesten Etten en Leur voor de tentoonstelling Beeld en Beeldhouwer in Etten-Leur., 1959-1960; 72; omslag
        - Stukken betreffende het verlenen van medewerking aan tentoonstellingen in 's-Gravenhage., 1946-1961; 73-80; 1 pak en 7 omslagen
          - Verlening van een subsidie aan de gemeente 's-Gravenhage voor de tentoonstelling Den Haag Eert de Nederlandse Schilders van de 19e Eeuw, 1946, 73
          - Deense kunsttentoonstelling, 1947 - 1949, 74
          - Internationale demonstratie van ambachts- en nijverheidskunst, 1947 - 1950, 75; pak
          - Tentoonstelling van Finse kunst, 1948 - 1949, 76
          - Diverse tentoonstellingen, 1949 - 1952, 77
          - Tentoonstelling De Nederlandse letterkunde in 100 Schrijvers, 1952 - 1954, 78
          - Toespraak van de minister bij de opening van de Seagram Collection schilderijententoonstelling Canadese Steden in het gemeentemuseum, 1954, 79
          - Tentoonstelling Kunstenaars zien de Deltawerken, 1961, 80
        - Stukken betreffende het behandelen van het verzoek van het gemeentebestuur van Groningen om subsidiëring van een te houden Deense culturele week in Groningen., 1957-1958; 81; omslag
        - Stukken betreffende het verlenen van medewerking aan tentoonstellingen in Heerlen., 1952-1964; 82-83; 2 omslagen
          - Verlening van subsidie aan de Algemene Katholieke Kunstenaars Vereniging te Amsterdam voor een tentoonstelling van werken van leden van deze vereniging, 1952 - 1953, 82
          - Verlening van subsidie aan de gemeente Heerlen voor de tentoonstelling van beeldhouwkunst, 1963 - 1964, 83
        - Stukken betreffende het verlenen van medewerking aan tentoonstellingen in Hilversum., 1954-1962; 84-85; 2 omslagen
          - Verlening van subsidie aan het Goois Scheppend Ambacht ten behoeve van een internationale tentoonstelling van kunstnijverheid, 1954 - 1956, 84
          - Verlening van subsidie aan het Museum voor het Gooi en Omstreken voor de tentoonstelling De Tweelingmuze in het Goois Museum, 1962, 85
        - Stukken betreffende het verlenen van subsidie aan de gemeentelijke tentoonstellingscommissie voor de tentoonstelling van moderne Nederlandse religieuze kunst Woord en Tegenwoord te Kampen., 1962-1963; 86; omslag
        - Stukken betreffende het verlenen van subsidie aan het Comité Herdenking Pier Pander voor de beeldhouwtentoonstelling Bylden te Leeuwarden., 1964-1965; 87; omslag
        - Stukken betreffende het verlenen van subsidie aan de Lustrumcommissie 1960 van het Leidse Studentenkorps voor de tentoonstelling van beeldhouwkunst Tijdsbeeld in de Hortus Botanicus te Leiden., 1959-1960; 88; omslag
        - Stukken betreffende het verlenen van medewerking aan tentoonstellingen van Europees kleinplastiek in de miniatuurstad Madurodam., 1962-1965; 89; omslag
        - Stukken betreffende het verlenen van subsidie aan de Rotterdamsche Kunstkring voor de tentoonstelling van Italiaanse beeldhouwkunst Mostra '54 in Rotterdam., 1954-1955; 90; omslag
        - Stukken betreffende het verlenen van subsidie aan het Huldigingscomité Hildo Krop voor de tentoonstelling van werken van Hildo Krop in Steenwijk ter gelegenheid van zijn tachtigste verjaardag., 1963; 91; omslag
        - Stukken betreffende het verlenen van medewerking aan tentoonstellingen in Utrecht., 1945-1955; 92-94; 3 omslagen